【裁判字號】    95,交簡上,57
【裁判日期】    950915
【裁判案由】    過失傷害
【裁判全文】
臺灣板橋地方法院刑事判決            95年度交簡上字第57號
公  訴  人  臺灣板橋地方法院檢察署檢察官
上  訴  人  乙○○
上列上訴人因過失傷害案件，不服中華民國95年3 月20日本院95
年度交簡字第23號第一審刑事簡易判決（聲請簡易判決處刑案號
：94年度偵字第6444號）提起上訴，本院管轄第二審之合議庭判
決如下︰
    主  文
上訴駁回。
乙○○緩刑年。
    事  實
一、乙○○平日以駕駛忠德交通事業有限公司所有之營業小客車
    為業，係從事駕駛業務之人。民國93年6 月5 日16時30分許
    ，乙○○駕駛車牌號碼5E-035號營業小客車，沿臺北縣永和
    市○○路往永利路方向行駛，行經臺北縣永和市○○路134
    號前時，本應注意車輛行駛時，駕駛人應注意車前狀況及兩
    車併行之間隔，並準備隨時採取必要之安全措施，而依當時
    天候陰、日間自然光線、路面狀況乾燥、無缺陷、無障礙物
    、視距良好等情形，並無不能注意之情事，竟疏未注意併行
    間距即貿然右轉，適甲○○騎車牌號碼CLA-718 號重型機車
    自其汽車右方違規進入內側快車道，因乙○○未注意即貿然
    右轉，兩車併行間其汽車之右前保險桿撞擊甲○○之機車，
    致甲○○人車倒地，使甲○○受有右第五蹠骨骨折、右第一
    指骨（遠端指骨）小骨裂、右第二指撕裂傷之傷害。乙○○
    肇事後，僅將前揭機車移至肇事現場對面車行，並給予甲○
    ○新臺幣（下同）500 元後，即自行駕車離去（涉嫌肇事逃
    逸部分，業經臺灣板橋地方法院檢察署檢察官以94年度偵字
    第6444號為不起訴處分，經臺灣高等法院檢察署駁回再議確
    定），嗣經甲○○報警處理，循線查獲上情。
二、案經被害人甲○○訴由臺北縣政府警察局永和分局報請臺灣
    板橋地方法院檢察署檢察官偵查後聲請簡易判決處刑。
    理  由
一、訊據被告乙○○坦承前開犯行不諱，核與告訴人甲○○之指
    訴相符，並有道路交通事故調查報告表、天主教耕莘醫院診
    斷證明書、被告及告訴人之駕駛執照及行車執照各1 份、現
    場照片16張附卷可稽。參以現場照片及道路交通事故調查報
    告表之事故現場圖所示，告訴人機車倒地後，其刮地痕位於
    臺北縣永和市○○路134 號前往永利路內側車道上中央位置
    ，足認被告駕駛營業用小客車沿臺北縣永和市○○路往永利
    路方向靠內側車道行駛右轉時，與告訴人所騎之機車碰撞。
    再參以現場照片所示，被告之營業小客車車損位置在右前保
    險桿處，而告訴人之機車則係左前方車頭受損，顯然被告右
    轉時並未注意兩車併行間距。而按汽車行駛時，駕駛人應注
    意車前狀況及兩車併行間隔，並隨時採取必要之安全措施，
    道路交通安全規則第94條第3 項定有明文。而被告於偵查中
    供稱已從右後照鏡看見告訴人變換車道由外側車道往內側車
    道行駛（見偵查卷第65頁），被告明知告訴人行進方向係由
    右往左靠，其欲右轉時，竟仍不注意併行間距，以採取必要
    安全措施避免兩車發生碰撞，而依當時天候陰、日間自然光
    線、路面狀況乾燥、無缺陷、無障礙物、視距良好，又無不
    能注意之情事，竟疏未注意即右轉，因而肇事致告訴人受傷
    ，被告過失情節業臻明確。雖告訴人騎乘重型機車違規駛入
    內側快車道，於本件肇事亦有過失，惟不因此解免被告罪責
    。此外，告訴人因被告前開過失行為，受有右第五蹠骨骨折
    、右第一指骨（遠端指骨）小骨裂、右第二指撕裂傷之傷害
    ，有天主教耕莘醫院診斷證明書在卷為據，足認被告之過失
    行為與告訴人之受傷間，具有相當因果關係，綜上事證明確
    ，被告犯行堪以認定，應予依法論科。
二、核被告乙○○所為，係犯刑法第284 條第2 項前段之業務上
    過失傷害傷罪。原審審酌被告之素行良好、過失程度輕微、
    告訴人本身與有過失、告訴人受傷之傷勢情形，及被告事後
    未與被害人和解等一切情狀，量處拘役30日，並諭知如易科
    罰金以300 元折算1 日之標準。而被告行為後，刑法第41條
    業已修正施行，原刑法第41條第1 項前段規定：「犯最重本
    刑為五年以下有期徒刑以下之刑之罪，而受六個月以下有期
    徒刑或拘役之宣告，因身體、教育、職業、家庭之關係或其
    他正當事由，執行顯有困難者，得以一元以上三元以下折算
    一日，易科罰金。」，另被告行為時之易科罰金折算標準，
    依修正前罰金罰鍰提高標準條例第2 條前段（現已刪除）之
    規定，就其原定數額提高為100 倍折算1 日，則被告行為時
    之易科罰金折算標準，應以銀元100 元至300 元折算1 日，
    經折算為新臺幣後，係以新臺幣300 元至900 元折算為1日
    。惟95年7 月1 日修正公布施行之刑法第41條第1 項前段則
    規定：「犯最重本刑為五年以下有期徒刑以下之刑之罪，而
    受六個月以下有期徒刑或拘役之宣告者，得以新臺幣一千元
    、二千元或三千元折算一日，易科罰金。」比較修正前後之
    易科罰金折算標準，以95年7 月1 日新修正刑法施行前之規
    定，較有利於被告，則應依刑法第2 條第1 項前段，適用修
    正前刑法第41條第1 項前段規定，諭知本件如易科罰金之折
    算標準。原審判決時點，尚未生新舊法比較問題，故逕適用
    修正前刑法規定論罪科刑。而被告上訴後，本院裁判時法律
    固已修正，惟經比較修正前後刑法規定之結果，仍應以被告
    行為時之法律為適用準據，是原審依被告行為時法律裁判，
    其認事用法並無違誤，且斟酌上揭情狀量處被告拘役30日，
    量刑亦稱妥適，被告提起本件上訴，恣指原審之量刑過重，
    非有理由，應予駁回。
三、末查，被告未曾受有期徒刑以上刑之宣告，有臺灣高等法院
    被告前案紀錄表在卷為據，其於本件犯罪後，業與告訴人和
    解，另行支付50,000元予告訴人，以補償所受損害，此據被
    告出具和解書在卷為據，顯見被告歷此教訓，已知悔悟而無
    再犯之虞，本院因認其所受宣告之刑，以暫不執行為適當。
    而被告行為後緩刑之規定雖亦修正，惟緩刑乃附隨於主刑之
    刑罰猶豫宣告，本件關於罪、刑之適用法律，既已比較後決
    定適用被告行為時法，就緩刑之宣告，亦應一併適用行為時
    法，爰依修正前刑法第74條第1 款，併予緩刑3 年之宣告，
    以啟自新。
據上論斷，應依刑事訴訟法第455 條之1 第1 項、第3 項、第
368 條，刑法第2 條第1 項前段、修正前刑法第74條第1 款，判
決如主文。
本案經檢察官鄧媛到庭執行職務。
中    華    民    國    95    年    9     月    15    日
                    交通法庭    審判長法  官    徐蘭萍
                                      法  官    林淑婷
                                      法  官    林漢強
上正本證明與原本無異。
不得上訴。
                                      書記官    曾千庭
中    華    民    國    95    年    9     月    15    日


司法院資訊處製作；財團法人民間司法改革基金會備份。
